【裁判字號】    90,台上,1408
【裁判日期】    900816
【裁判案由】    排除侵害
【裁判全文】
最高法院民事判決                                九十年度台上字第一四○八號
    上  訴  人  甲○○
    被 上訴 人  丙○○
                乙○○
右當事人間請求排除侵害事件，上訴人對於中華民國八十九年一月十一日台灣高等法
院第二審判決（八十八年度上字第三三八號），提起上訴，本院判決如左：
    主  文
原判決除假執行部分外廢棄，發回台灣高等法院。
    理  由
本件上訴人主張：坐落桃園縣楊梅鎮○○○段埔心小段第三五地號及第三五－四地號
土地為伊所有，被上訴人乙○○之父賴查某擅自在其上如第一審判決附圖所示Ａ部分
面積五平方公尺，及Ｂ部分面積九十四平方公尺搭蓋未辦保存登記之建物，賴查某占
有系爭土地係屬無權占用。嗣賴查某於民國六十九年二月三日死亡，乙○○為其繼承
人。又上開建物現由被上訴人丙○○居住使用，其亦屬無權占有等情，依民法第七百
六十七條規定，求為命丙○○自系爭土地遷出，乙○○將上開建物拆除並交還占用之
土地之判決。
被上訴人則以：賴查某生前收養乙○○及賴秀為養女，上訴人僅以乙○○為被告，請
求乙○○拆屋還地，其訴為當事人不適格。又丙○○係上開建物之占有人，自得使用
該建物等語，資為抗辯。
原審以：上訴人就其主張之事實，固據提出土地登記謄本、現場照片等件為證，並有
桃園縣楊梅地政事務所繪製之複丈成果圖在卷可稽。惟查共同繼承之遺產在分割以前
，應為各繼承人公同共有，而公同共有物之處分，及其他之權利行使，應得公同共有
人全體之同意。系爭土地上之建物係賴查某所有，賴查某業於六十九年二月三日死亡
，其生前收養賴秀及被上訴人乙○○為養女，有桃園縣稅捐稽徵處楊梅分處稅籍證明
書及戶籍謄本在卷可憑，上訴人既不能證明賴秀業已死亡之事實，則賴查某死亡後，
上開建物自應由賴秀及乙○○共同繼承為公同共有，上訴人僅以乙○○為被告，請求
乙○○將上開建物拆除並交還占用之土地，其訴為當事人不適格，不應准許。爰廢棄
第一審所為上訴人勝訴之判決，改判駁回其訴。
按訴訟標的，對於共同訴訟之各人，必須合一確定者，他造對於共同訴訟人中一人之
行為，其效力及於全體，民事訴訟法第五十六條第一項第二款定有明文。查上訴人於
原審以賴秀亦為賴查某之繼承人，追加賴秀為被告，嗣因賴秀所在不明，未能對之為
送達，上訴人乃撤回對賴秀之起訴。原審並認定賴秀仍然健在。果爾，上訴人之撤回
倘已生效，其效力及於乙○○；若未生效，賴秀及乙○○自均為當事人。原審就上開
事項未為查明，遽謂上訴人僅以乙○○為拆屋還地之訴之被告，其訴為當事人不適格
，進而為其敗訴之判決，已有可議。次查上訴人於事實審主張：被上訴人丙○○現住
居於系爭土地上之房屋內，屬無權占有，應自系爭土地遷出等語（見原審卷六一頁）
。原審就上訴人此項主張並未論列，遽駁回上訴人請求丙○○自系爭土地遷出之訴，
亦有判決不備理由之違法。上訴論旨，指摘原判決不當，求予廢棄，非無理由。
據上論結，本件上訴為有理由，依民事訴訟法第四百七十七條第一項、第四百七十八
條第一項，判決如主文。
中      華      民      國     九十     年      八      月     十六     日
                              最高法院民事第三庭
                                  審判長法官  陳  國  禎
                                        法官  李  彥  文
                                        法官  陳  重  瑜
                                        法官  黃  秀  得
                                        法官  吳  麗  女
      右正本證明與原本無異
                                              書  記  官
中      華      民      國     九十     年      八      月     三十     日
                                                                        Ｔ


司法院資訊處製作；財團法人民間司法改革基金會備份。
